【裁判字號】    89,易,50
【裁判日期】    890125
【裁判案由】    違反勞工安全衛生法
【裁判全文】
臺灣高雄地方法院刑事判決                            八十九年度易字第五號
    公  訴  人  臺灣高雄地方法院檢察署檢察官
    被      告  丙○○
右列被告因勞工安全衛生法案件，經檢察官提起公訴（八十八年度偵字第一二三二四
號），本院判決如左：
    主  文
丙○○違反雇主對防止有墜落、崩塌等之虞之作業場所引起之危害，應有符合標準之
必要安全衛生設備之規定，處有期徒刑參月，如易科罰金，以參佰元折算壹日。緩刑
貳年。
    事  實
一、丙○○係位於高雄市苓雅區○○○路四六號旁之「中正公園賞」施工工程之承攬
    人，並雇用藍武男從事綁筋工作，丙○○為雇主，為防止勞工於施工構台從事作
    業時有墜落之虞，於該施工構台周圍應設置足以承受勞工活動、碰觸強度之護欄
    之安全設備，以防止有墜落、崩塌等之虞之作業場所引起之危害，丙○○雖有於
    上開作業場所提供護欄等安全防護設備，然該護欄僅部分材質為鍍鋅鋼管，而於
    靠近廁所前開口部分之材質則為四分鋼筋，其強度並不足以承載勞工之碰撞或活
    動，且焊接點亦不牢固。民國八十七年七月十五日上午七時三十分許，適藍武男
    在上開作業場所準備前往如廁時，在該近廁所前開口處絆倒，碰觸該處護欄，致
    鋼筋之焊接點脫落，而墮落於地下室二樓，因腦質流血致腦損傷，經送醫急救，
    於同日上午十時十五分許不治死亡。
二、案經藍武男之妻甲○○訴請臺灣高雄地方法院檢察署檢察官偵查起訴。
    理  由
一、右揭被害人藍武男係受僱於被告丙○○，並於工作場所中因碰撞不足以承受勞工
    碰撞或活動之四分鋼筋材質之護欄，致護欄斷裂而墜落地下室二樓死亡等事實，
    業據被告丙○○於偵審中坦承不諱，核與證人即被害人之弟藍福男於警訊時及證
    人即齊裕營造股份有限公司「中正公園賞」工程建地主任乙○○於警訊暨本院審
    理時所述情節相符，至被告雖辯稱伊雖是被害人藍武男之雇主，然上開護欄係該
    工程之營造商齊裕營造股份有限公司所搭建，再將綁筋工程轉包予伊，故該護欄
    之品質非伊負責，況是被害人如廁時太急才會跌落死亡云云，然查：上開護欄係
    齊裕營造股份有限公司所搭建，嗣再將工程轉包予被告一節，雖據證人乙○○述
    明在卷（見本院八十九年一月十八日審判筆錄），惟按雇主對於防止墜落、崩塌
    等之虞之作業場所引起之危害，應有符合標準之必要安全衛生設備，勞工安全衛
    生法第五條第一項第五款定有明文，被告既承攬上開工程之綁筋工程，且僱用被
    害人藍武男從事該工作，即為被害人藍武男之雇主，依前開勞工安全衛生法規定
    ，就勞工之工作場所即負有提供強度足以承受勞工碰撞或活動材質之鋼筋等相關
    安全防護設施，以防止勞工墜落、崩塌等引起之危害之責任，縱上開護欄非伊搭
    建，伊亦應注意是否已達足以防護勞工安全之程度，而上開工作場所之護欄之材
    質有部分係鍍鋅鋼筋，部分係四分鋼筋，而本件事故發生斷裂處之護欄即係強度
    不足承受勞工碰撞或活動之四分鋼筋，亦有高雄市政府勞工局勞工檢查所八十七
    年八月二十六日八七高市勞檢二字第八九六○號函及其所附之職業災害檢查報告
    書一份暨照片五幀附卷可稽，足認被告為雇主而未提供相關防止墜落之安全設備
    。再被告所僱用之工人藍武男因不慎絆倒，碰觸護欄而墜落地下室二樓，致因腦
    質流血受有腦損傷死亡之事實，業經臺灣高雄地方法院檢察署檢察官督同法醫師
    相驗屬實，並有相驗屍體證明書、驗斷書及勘驗筆錄各一份附卷可憑，被告就勞
    工之工作場所未提供強度足以承受勞工碰撞或活動之材質之鋼筋等相關安全防護
    設施，以防止勞工墜落、崩塌等引起之危害，致發生本件職業災害，違反勞工安
    全衛生法規定，至為灼然，被告前開所辯，自無足採。綜上所述，被告犯行洵堪
    認定。
二、被告僱用藍武男在上開處所工作，係勞工安全衛生法第二條第二項所定之雇主，
    其對防止有墜落、崩塌之虞之作業場所起之危害，未設置符合標準之必要安全設
    備，係違反勞工安全衛生法第五條第一項第五款之規定，又因其未設置，致僱用
    之工人發生第二十八條第二項第一款之死亡之職業災害，應依同法第三十一條第
    一項處罰。審酌被告為雇主，竟不注重勞工安全之相關措施，以致發生本件事故
    ，惟其並無前科，有臺灣高雄地方法院檢察署刑案資料查註紀錄表一件附卷可稽
    ，素行尚佳，且事後已與被害人之家屬達成民事和解，有該和解書一紙附卷可按
    ，並據被害人藍武男之妻甲○○於本院審理時到庭陳述屬實，及犯後坦承犯行態
    度良好等一切情狀，量處如主文所示之刑，並諭知易科罰金之折算標準。查被告
    未曾受有期徒刑以上刑之宣告，有上開刑案資料查註紀錄表可查，其復於犯罪後
    與被害人家屬成立民事和解，足見經此偵審及科刑判決後，已知所警惕，而無再
    犯之虞，本院因認前開對其宣告之刑，以暫不執行為適當，爰併予宣告緩刑二年
    ，以啟自新。
據上論斷，應依刑事訴訟法第二百九十九條第一項前段，勞工安全衛生法第三十一條
第一項、第二項，刑法第十一條前段、第四十一條、第七十四條第一款，罰金罰鍰提
高標準條例第二條，判決如主文。
中      華      民      國      八十九    年    一      月    二十五    日
                                  臺灣高雄地方法院刑事庭
                                      法  官  李麗珠
右正本證明與原本無異。
如不服本判決，應於判決送達後十日內，向本院提出上訴狀。
                                      書記官  簡鴻雅
中      華      民      國      八十九    年    一      月    二十五    日
附錄本案判決論罪科刑法條：
勞工安全衛生法第五條第一項：
雇主對左列事項應有符合標準之必要安全衛生設備：
五、防止有墜落、崩塌等之虞之作業場所引起之危害。
勞工安全衛生法第二十八條第二項第一款：
事業單位工作場所發生左列職業災害之一時，雇主應於二十四小時內報告檢查機構：
一、發生死亡災害者。
勞工安全衛生法第三十一條第一項、第二項：
違反第五條第一項或第八條第一項之規定，致發生第二十八條第二項第一款之職業災
害者，處三年以下有期徒刑、拘役或科或併新新臺幣十五萬元以下罰金。
法人犯前項之罪者，除處罰其負責人外，對該法人亦科以前項之罰金。


司法院資訊處製作；財團法人民間司法改革基金會備份。
